【裁判字號】    97,訴緝,120
【裁判日期】    971110
【裁判案由】    毒品危害防制條例
【裁判全文】
臺灣板橋地方法院刑事判決             97年度訴緝字第120號
公  訴  人  臺灣板橋地方法院檢察署檢察官
被      告  乙○○
                    （現另案在臺灣桃園女子監獄執行中）
選任辯護人  孫隆賢律師
上列被告因違反毒品危害防制條例案件，經檢察官提起公訴（94
年度核退偵字第1110號），本院判決如下：
    主  文
乙○○連續販賣第一級毒品，處無期徒刑，禠奪公權終身；扣案
海洛因陸包（驗餘含袋重陸點玖肆公克）、甲基安非他命拾包（
驗餘含袋重拾陸點伍伍公克），沒收銷燬之；販賣毒品所得新臺
幣伍萬貳仟元沒收，如全部或一部不能沒收時，以其財產抵償之
。又幫助施用第二級毒品，處有期徒刑肆月。應執行無期徒刑，
禠奪公權終身；扣案海洛因陸包（驗餘含袋重陸點玖肆公克）、
甲基安非他命拾包（驗餘含袋重拾陸點伍伍公克），沒收銷燬之
；販賣毒品所得新臺幣伍萬貳仟元沒收，如全部或一部不能沒收
時，以其財產抵償之。
    事  實
壹、乙○○明知海洛因、甲基安非他命分係毒品危害防制條例所
    列管之第一、二級毒品，仍基於販賣第一、二級毒品之概括
    犯意，自民國93年12月15日後某日起至94年1 月29日止，連
    續販賣海洛因、甲基安非他命予甲○○、丙○○及某真實姓
    名年籍不詳、綽號「阿猴」之成年男子，茲分述之：(一)乙○○於93年12月中、下旬某日，在臺北縣三重市○○街98號6
    樓之1 ，以海洛因1 包新臺幣（下同）4000元、甲基安非他
    命1 包6000元之對價，販賣海洛因、甲基安非他命各1 包予
    甲○○。(二)於同年12月中旬某日，以2000元之對價，在不詳
    地點，販賣甲基安非他命1 包予丙○○。(三)於同年12月底某
    日，在上址以10000 元之對價，販賣海洛因、甲基安非他命
    各1 包予甲○○。(四)於94年1 月29日晚間11時30分許，在上
    址以30000 元之對價，販賣海洛因6 包（驗餘含袋重6.94公
    克）、甲基安非他命1 包（含袋重8.5 公克）予甲○○；適
    有某綽號「阿猴」之成年男子，以不詳對價向乙○○購買甲
    基安非他命，乙○○因見丙○○有施用甲基安非他命之習，
    另起幫助施用第二級毒品之故意，提供約可施用1 次之甲基
    安非他命予丙○○，以此方式，幫助丙○○施用甲基安非他
    命1 次，並藉此委託丙○○將「阿猴」所購買之甲基安非他
    命9 包，持往臺北縣三重市○○街98號附近交付。嗣於同日
    晚間11時40分許，丙○○依乙○○之囑，持甲基安非他命9
    包前往約定地點之際，恰為抵達上址之臺北縣政府警察局永
    和分局警員當場查獲，扣得甲基安非他命9 包、一粒眠2 顆
    、粉狀一粒眠1 包、K 他命1 瓶、電子磅秤1 台，致未得逞
    ，復為警持搜索票在上址執行搜索，扣得海洛因6 包、甲基
    安非他命1 包及吸食器1 組（丙○○所涉運輸第二級毒品罪
    ，業經臺灣高等法院96年度上訴字第3338號判決判處有期徒
    刑7 年2 月確定）。
貳、案經臺北縣政府警察局永和分局報請臺灣板橋地方法院檢察
    署檢察官偵查起訴。
    理  由
壹、按被告以外之人於審判外之言詞或書面陳述，除法律有規定
    者外，不得作為證據，刑事訴訟法第159 條第1 項定有明文
    。而被告以外之人於偵查中向檢察官所為之陳述，除顯有不
    可信之情況者外，得為證據；被告以外之人於檢察事務官、
    司法警察官或司法警察調查中所為之陳述，與審判中不符時
    ，其先前之陳述具有較可信之特別情況，且為證明犯罪事實
    存否所必要者，得為證據，則為同法第159 條之1 第2 項、
    第159 條之2 分別規定甚明。經查，證人甲○○、丙○○於
    偵查中具結向檢察官所為陳述，雖係被告乙○○以外之人於
    審判外之陳述，然於本案並無不可信之情況，應認有證據能
    力。而證人甲○○於司法警察調查時所為陳述，亦係被告以
    外之人於審判外之陳述，茲該證人於本院審理時，就所經歷
    之事實，多為不復記憶之陳述，參酌本案為警查獲迄今已逾
    3 年，實難強令證人就其見聞詳為陳述，兼衡證人甲○○於
    司法警察調查時陳述之原因、始末、態度及其與被告之關係
    、交往情形等客觀情狀，認其先前之陳述具有可信之特別情
    況，且為證明犯罪事實存否所必要，應認有證據能力。
貳、認定犯罪事實之證據及理由
一、訊據被告矢口否認有何販賣第一、二級毒品及幫助施用第二
    級毒品等犯行，辯稱：丙○○在甲○○住處廁所內施用甲基
    安非他命，伊並無所悉，警員執行搜索時，亦未查扣任何現
    金云云。經查：
  (一)證人甲○○於警詢時證稱：「我被警方查獲之安非他命及海
    洛因都是向乙○○買的，於94年1 月29日23時30分，乙○○
    與丙○○將安非他命1 包共毛重8.6 公克及海洛因9 包共毛
    重13.3公克，就是警方在我家中查獲之毒品送到我家，是乙○○將毒品賣給我的，代價共新臺幣30000 元。」、「我之
    前曾向乙○○購買過2 次安非他命及海洛因，第一次約93年
    12月份，詳細日期不記得，購買海洛因1 包4000元及安非他
    命1 包6000元，她送到我家，第二次約93年12月底，買安非
    他命及海洛因，購買10000 元左右。」等語（見臺灣板橋地
    方法院檢察署94年度偵字第2902號偵查卷宗第39、40頁），
    於檢察官訊問時亦具結證稱：「…乙○○都會把毒品送到我
    家，我跟乙○○買過3 次毒品，第一次買安非他命6000元和
    海洛因4000元，各1 包。第二次買10000 元左右，也是各1
    包。…最後一次跟乙○○買就是94年1 月29日。」等語（見
    臺灣板橋地方法院檢察署94年度核退偵字第1110號偵查卷宗
    第65頁），於本院審理時仍堅稱：「…我確定是跟被告買的
    …。」等語（見本院97年10月27日審判筆錄），所述前後一
    致，且有海洛因6 包、甲基安非他命1 包扣案可資佐證。而
    前述扣案毒品經送鑑定結果，確含海洛因、甲基安非他命成
    分，亦有法務部調查局94年5 月9 日調科壹字第060009719
    號鑑定通知書、內政部警政署刑事警察局94年5 月12日刑鑑
    字第0940021948號鑑定書各1 件在卷足稽。被告於93年12月
    中、下旬某日、同年12月底某日及94年1 月29日，販賣海洛
    因、甲基安非他命予甲○○之事實，洵堪認定。
  (二)同案被告丙○○於檢察官訊問時具結證稱：「…93年12月中
    旬，我花2000元跟乙○○買1 包安非他命。」、「我共幫乙○○送毒品2 、3 次，沒有酬勞，她會免費提供我毒品吸食
    ，最後一次運送毒品94年1 月29晚間11時，我要拿毒品去樓
    下給別人的時候，警察就在門口。」、「（問：乙○○提供
    你毒品幾次？）…最後一次提供我毒品就是94年1 月29日當
    天。」、「（問：你當天被查獲時候是要送毒品給誰？）她
    叫我拿下去到附近便利商店給『阿猴』…，乙○○叫我到樓
    下再打電話問『阿猴』在哪裡。」等語（見臺灣板橋地方法
    院檢察署94年度核退偵字第1110號偵查卷宗第64、66頁），
    與證人甲○○於本院審理時結證：「（問：你有看過或聽過
    乙○○叫丙○○送東西？）乙○○帶丙○○去我家，再叫丙○○去送安非他命。」、「（問：你方才所述是否就是94年
    1 月29日被查獲當天？）是。」、「（問：該次94年1 月29
    日是否親眼看見乙○○叫丙○○去送安非他命？）對。」等
    語（見本院97年10月27日審判筆錄），互核相符，且有甲基
    安非他命9 包扣案為證。而丙○○為警查獲後所排放之尿液
    經採樣送驗，以酵素免疫分析法檢驗及氣相層析質譜儀法確
    認檢驗結果，於甲基安非他命類呈陽性反應，有臺灣檢驗科
    技股份有限公司濫用藥物尿液檢驗報告1 件存卷為憑，前開
    扣案毒品經送鑑定結果，含甲基安非他命成分，亦有內政部
    警政署刑事警察局96年5 月7 日刑鑑字第0960051046號鑑定
    書可佐，俱徵被告確有販賣甲基安非他命予丙○○、「阿猴
    」，及無償提供甲基安非他命予丙○○施用之行為。被告空
    言否認上情，不足採信。
  (三)至丙○○於本院審理時翻異前詞，改稱：伊係經警員提示通
    訊監察譯文誘導，指認甲○○販賣毒品，而於偵查中誤記所
    指認之人為被告，始為不利於被告之陳述，實則，伊未曾向
    被告購買毒品，亦未代為運送毒品予「阿猴」云云。惟本案
    於司法警察機關調查過程，並未對任何犯罪嫌疑人實施通訊
    監察，丙○○所述，顯係杜撰之詞；況丙○○於檢察官訊問
    時具結證稱：「（問：為何在警詢及內勤檢察官訊問時候說
    有幫甲○○運毒？）是乙○○交代我這樣子說的，而且我在
    檢察官前面會怕，我也怕乙○○在外面會對我不利，因為甲○○說乙○○賣毒品給他…。」等語（見臺灣板橋地方法院
    檢察署94年度核退偵字第1110號偵查卷宗第63頁），已就其
    於警詢時指認甲○○販賣毒品之原因陳述綦詳，何有誤認指
    證對象之虞。丙○○於本院審理時所述，無非迴謢被告及其
    本人之詞，難予信實，無從為有利被告之認定。
  (四)綜上，本案事證明確，被告犯行堪予認定。
二、按94年2 月2 日修正公布，95年7 月1 日施行之刑法第2 條
    第1 項：「行為後法律有變更者，適用行為時之法律。但行
    為後之法律有利於行為人者，適用最有利於行為人之法律。
    」之規定，係規範行為後法律變更所生新舊法律比較適用之
    準據法，於新法施行後，應適用新法第2 條第1 項之規定，
    為「從舊從輕」之比較（最高法院95年第8 次刑事庭會議決
    議意旨參照）。被告行為後，刑法第33條第5 款關於罰金刑
    之規定，業於94年2 月2 日修正公布，同法第56條連續犯之
    規定則經刪除，並均自95年7 月1 日起施行。關於罰金刑之
    最低數額，修正前刑法第33條第5 款原規定罰金為銀元1 元
    （即新臺幣3 元）以上，修正後刑法第33條第5 款則規定罰
    金為新臺幣1000元以上，修正後罰金刑之最低數額既經提高
    ，對被告自非有利。又修正後刑法第56條連續犯之規定業經
    刪除，此雖非犯罪構成要件之變更，惟顯已影響行為人刑罰
    之法律效果，自屬法律變更，參酌最高法院95年第8 次刑事
    庭會議決議意旨，以適用修正前刑法第56條規定論以連續犯
    ，對被告較為有利。是經綜合比較新舊法結果，以修正前刑
    法規定有利於被告，應依刑法第2 條第1 項前段規定，適用
    修正前之刑法規定。
三、核被告所為，係犯毒品危害防制條例第4 條第1 項販賣第一
    級毒品罪、同條第2 項販賣第二級毒品罪、同條第6 項、第
    2 項販賣第二級毒品未遂罪及刑法第30條、毒品危害防制條
    例第10條第2 項幫助施用第二級毒品罪（毒品危害防制條例
    所稱之運輸，係指單純運輸並無他項目的者而言，若以販賣
    目的而從事於搬運之行為，仍成立意圖販賣而持有或販賣之
    罪，最高法院92年度台上字第1184號判決意旨可資參照；公
    訴人認被告販賣海洛因、甲基安非他命予甲○○、丙○○、
    「阿猴」，應另論毒品危害防制條例第4 條第1 項、第2 項
    運輸第一、二級毒品罪，容有誤會，合先敘明）。公訴人認
    被告提供甲基安非他命予丙○○，係犯毒品危害防制條例第
    8 條第2 項轉讓第二級毒品罪；惟被告係在得知丙○○染有
    毒癮之情況下，為使其代為交付所販售之毒品，乃提供甲基
    安非他命予丙○○施用，已如前述，其行為顯係出於幫助施
    用毒品之故意，公訴人認應論以轉讓第二級毒品罪，尚有未
    合，然其基本社會事實要屬同一，是由本院變更起訴法條適
    用之。被告因販賣海洛因、甲基安非他命及幫助施用甲基安
    非他命而持有第一、二級毒品之低度行為，分別為其販賣、
    幫助施用之高度行為所吸收，均不另論罪。被告基於幫助施
    用毒品之故意，提供甲基安非他命予丙○○施用，而為施用
    第二級毒品構成要件以外之行為，為幫助犯，依刑法第30條
    第2 項規定，減輕其刑。被告販賣第二級毒品予「阿猴」，
    尚未交付即遭查獲，為未遂犯，依刑法第25條第2 項規定，
    減輕其刑。又被告前後3 次販賣第一級毒品犯行、5 次販賣
    第二級毒品犯行（其中1 次為未遂犯），各係時間緊接，手
    法相同，所犯為構成要件相同之罪名，顯係基於概括犯意反
    覆實施，為連續犯，應依修正前刑法第56條規定，各論以一
    罪，並加重其刑（無期徒刑部分，不予加重）。又被告以一
    行為販賣海洛因、甲基安非他命予甲○○，觸犯販賣第一級
    毒品及販賣第二級毒品二罪，為想像競合犯，應依刑法第55
    條規定，從一重之販賣第一級毒品罪論處。被告所犯販賣第
    一級毒品罪及幫助施用第二級毒品罪，犯意各別，行為互殊
    ，應予分論併罰。爰審酌海洛因、甲基安非他命具有高度成
    癮性，戒解不易，嚴重危害國人身心健康，其販賣、持有、
    施用等，均為國法所厲禁，被告誘於厚利，恣意販售海洛因
    、甲基安非他命，並幫助施用甲基安非他命，戕害他人健康
    ，數量非微，欠缺守法觀念，惡性重大，應予非難，兼衡被
    告之素行、智識程度，其犯罪之動機、目的、手段、所獲利
    益，暨被告犯罪後之態度等一切情狀，分別量處如主文所示
    之刑。又被告經宣告之最重刑為無期徒刑，僅執行無期徒刑
    ，並依刑法第37條第1 項規定，宣告褫奪公權終身。
四、扣案海洛因6 包、甲基安非他命10包（其包裝袋無法析離，
    除經取樣鑑驗用罄部分，失其違禁物之性質外，海洛因驗餘
    含袋重6.94公克、甲基安非他命驗餘含袋重16.55 公克），
    為查獲之毒品，不問屬於犯人與否，應依毒品危害防制條例
    第18條第1 項前段規定，沒收銷燬之。又被告販賣第一、二
    級毒品對價共計新臺幣52000 元，為其販賣毒品所得，應依
    毒品危害防制條例第19條第1 項規定沒收之，如全部或一部
    不能沒收時，以其財產抵償之。至扣案吸食器1 組，為甲○○所有，扣案一粒眠、K 他命及電子磅秤1 台，則係丙○○
    所有，且與被告販賣、幫助施用毒品之犯罪事實無涉，無從
    併予宣告沒收，附此敘明。
據上論斷，應依刑事訴訟法第299 條第1 項前段、第300 條，毒
品危害防制條例第4 條第1 項、第2 項、第10條第2 項、第18條
第1 項前段、第19條第1 項，刑法第2 條第1 項前段、第11條、
（修正前）第56條、第55條、第30條第2 項、第37條第1 項、第
51條第4 款，判決如主文。
本案經檢察官馬中人到庭執行職務。
中    華    民    國    97    年    11    月    10    日
                        臺灣板橋地方法院刑事第三庭
                            審判長法  官  許  政  賢
                                  法  官  吳  冠  霆
                                  法  官  廖  怡  貞
以上正本證明與原本無異。
如不服本判決，應於收受送達後10日內向本院提出上訴狀，上訴
於臺灣高等法院（須附繕本）。被告所犯販賣第一級毒品罪，經
宣告無期徒刑，應依職權逕送上訴。
                                  書記官  林  惠  齡
中    華    民    國    97    年    11    月    11    日
附錄本案論罪科刑法條全文：
毒品危害防制條例第4 條
製造、運輸、販賣第一級毒品者，處死刑或無期徒刑；處無期徒
刑者，得併科新臺幣1000萬元以下罰金。
製造、運輸、販賣第二級毒品者，處無期徒刑或7 年以上有期徒
刑，得併科新臺幣700 萬元以下罰金。
製造、運輸、販賣第三級毒品者，處5 年以上有期徒刑，得併科
新臺幣五百萬元以下罰金。
製造、運輸、販賣第四級毒品者，處3 年以上10年以下有期徒刑
，得併科新臺幣300 萬元以下罰金。
製造、運輸、販賣專供製造或施用毒品之器具者，處1 年以上7
年以下有期徒刑，得併科新臺幣100 萬元以下罰金。
前五項之未遂犯罰之。
毒品危害防制條例第10條
施用第一級毒品者，處6 月以上5 年以下有期徒刑。
施用第二級毒品者，處3 年以下有期徒刑。


司法院資訊處製作；財團法人民間司法改革基金會備份。
